最高法院刑事判決　　　　　　　一○○年度台非字第一五六號
上訴人　最高法院檢察署檢察總長
被　告　林建名
　　　　　　　　
　　　　　　　
上列上訴人因被告違反毒品危害防制條例案件，對於台灣南投地
方法院中華民國九十九年十二月十六日第一審確定判決（九十九
年度訴字第六八四號，起訴案號：台灣南投地方法院檢察署九十
九年度毒偵字第九六八號），認為違法，提起非常上訴，本院判
決如下：
    主  文
原判決撤銷。
林建名施用第一級毒品，處有期徒刑柒月；扣案第一級毒品海洛
因貳包（驗餘淨重共壹點零壹公克，內含海洛因之包裝袋貳個）
均沒收銷燬之。又施用第二級毒品，處有期徒刑參月。應執行有
期徒刑玖月；扣案之上開第一級毒品海洛因貳包均沒收銷燬之。
    理  由
非常上訴理由稱：「按判決不適用法則或適用不當者，為違背法
令，刑事訴訟法第三百七十八條定有明文。而依刑法第四十七條
第一項之規定，以曾受徒刑之執行完畢，或一部之執行而赦免後
，五年以內故意再犯有期徒刑以上之罪者，始為累犯。本件台灣
南投地方法院九十九年度訴字第六八四號判決，以被告林建名前
於民國九十八年間因施用毒品案件，經台灣苗栗地方法院裁定送
觀察、勒戒後，認有繼續施用毒品之傾向，再經同法院裁定送強
制戒治一年，於九十八年十二月十五日停止處分出監，於九十九
年三月十六日戒治期滿，並經台灣苗栗地方法院檢察署以九十八
年度戒毒偵字第五七號為不起訴處分確定。另九十一年間因偽造
文書、竊盜、強盜、搶奪、違反槍砲彈藥刀械管制條例等案件，
分別經台灣台中地方法院以九十二年度少訴字第一號判決，判處
有期徒刑七月、十月、四年、一年、二年六月，並定應執行有期
徒刑八年確定，嗣偽造文書、竊盜、搶奪等罪經減刑後，再與不
得減刑之強盜、違反槍砲彈藥刀械管制條例案件定應執行有期徒
刑七年確定，於九十七年六月二十六日假釋出監，並於九十九年
四月十二日縮刑期滿執行完畢。詎仍不知悔改，於前開強制戒治
執行完畢釋放後之五年內，復基於施用第一級毒品之犯意，於九
十九年九月十八或十九日其中一天某時許，在南投縣草屯鎮○○
路○段二二三巷二十九號朋友住處內，以將海洛因摻入香菸內點
火吸食氣體之方式，施用第一級毒品海洛因一次；另基於施用第
二級毒品甲基安非他命之犯意，於九十九年九月十七或十八日其
中一天晚上某時許，在上開住處內，將甲基安非他命置於玻璃球
管燒烤吸食氣霧之方式，施用第二級毒品甲基安非他命一次，因
認被告施用第一級毒品及第二級毒品罪，累犯，處有期徒刑八月
、四月，應執行有期徒刑十一月。惟查：被告林建名假釋期滿日
期原為九十八年十二月二十二日，假釋出監後旋執行易服勞役一
百十一日（九十七年六月二十六日至九十七年十月十四日），原
假釋期滿日期順延至九十九年四月十二日，前揭易服勞役於九十
七年十月十五日出監後，交付保護管束，保護管束中於九十八年
二月五日至九十八年十二月十五日執行觀察勒戒及強制戒治處分
，依刑法第七十九條第二項規定：『假釋中依法拘束人身自由期
間，不算入假釋期內。』故保護管束期間應順延至一○○年二月
十九日，此有法務部矯正署台中監獄一○○年三月八日中監教字
第1006100353號函、被告前案查詢等資料，附卷可查。而本件二
次犯罪日期九十九年九月十七日至十九日間某時，為假釋中再犯
，並非累犯。台灣南投地方法院前開判決，以假釋案九十九年四
月十二日執行完畢為由，依刑法第四十七條規定將其判決為累犯
，適用法則不當，係違背法令。案經確定，且不利於被告，爰依
刑事訴訟法第四百四十一條、第四百四十三條提起非常上訴，以
資糾正。」等語。
本院按判決不適用法則或適用不當者，為違背法令，刑事訴訟法
第三百七十八條定有明文。又依刑法第四十七條第一項之規定，
累犯之成立，必須曾受徒刑之執行完畢，或一部之執行而赦免後
，五年以內故意再犯有期徒刑以上之罪者，始足當之。而假釋中
另受刑之執行、羈押或其他依法拘束人身自由之期間，不算入假
釋期內，亦為刑法第七十九條第二項前段所明定。本件台灣南投
地方法院九十九年度訴字第六八四號刑事確定判決（經台灣高等
法院台中分院以一○○年度上訴字第三八九號判決駁回被告林建
名不合法之第二審上訴確定），以被告前於九十八年間因施用毒
品案件，經台灣苗栗地方法院裁定送觀察、勒戒後，認有繼續施
用毒品之傾向，再經同法院裁定送強制戒治一年，於九十八年十
二月十五日停止處分出監，於九十九年三月十六日戒治期滿，並
經台灣苗栗地方法院檢察署以九十八年度戒毒偵字第五七號為不
起訴處分確定。另於九十一年間因偽造文書、竊盜、強盜、搶奪
、違反槍砲彈藥刀械管制條例等案件，分別經台灣台中地方法院
以九十二年度少訴字第一號判決判處有期徒刑七月、十月、四年
、一年、二年六月併科罰金新台幣（下同）十萬元，並定其應執
行之刑為有期徒刑八年，併科罰金十萬元確定，嗣偽造文書、竊
盜、搶奪等罪經減刑後，再與不得減刑之強盜、違反槍砲彈藥刀
械管制條例等罪定其應執行之刑為有期徒刑七年，併科罰金十萬
元確定，於九十七年六月二十六日假釋出監，並於九十九年四月
十二日縮刑期滿執行完畢。詎仍不知悔改，復基於施用海洛因之
犯意，於九十九年九月十八日或十九日其中一天晚上某時許，在
南投縣草屯鎮○○路○段二二三巷二十九號朋友住處內，以將海
洛因摻入香菸內點火吸食氣體之方式，施用海洛因一次，另基於
施用甲基安非他命之犯意，於同年月十七日或十八日其中一天晚
上某時許，在上開住處內，將甲基安非他命置入玻璃球管內，燒
烤吸食其氣霧之方式，施用甲基安非他命一次，嗣為警查獲。因
而論被告以施用第一級毒品罪，累犯，處有期徒刑八月，扣案海
洛因貳包（驗餘淨重共壹點零壹公克，內含海洛因之包裝袋貳個
）均沒收銷燬之；及論以施用第二級毒品罪（判決主文漏載「累
犯」二字），處有期徒刑四月。主刑部分並定應執行有期徒刑十
一月。但被告上揭前案經送監執行後，假釋期滿日期原為九十八
年十二月二十二日，因於九十七年六月二十六日假釋出監後即執
行罰金易服勞役一百十一日（執行期間為九十七年六月二十六日
至九十七年十月十四日），原假釋期滿日期遂順延至九十九年四
月十二日，復於前揭罰金易服勞役於九十七年十月十五日出監後
，假釋期間交付保護管束，再於九十八年二月五日至九十八年十
二月十五日執行前揭台灣苗栗地方法院裁定之觀察、勒戒及強制
戒治處分，故其保護管束期間即假釋期滿日期應順延至一○○年
二月十九日，此有法務部矯正署台中監獄一○○年三月八日中監
教字第1006100353號函、台灣南投地方法院少年法庭保護管束執
行書及被告前案查詢資料等在卷可按。揆諸上開說明，原判決所
認被告於九十九年九月十八日或十九日其中一天晚上某時許及同
年月十七日或十八日其中一天晚上某時許，分別為施用海洛因、
甲基安非他命各一次之犯行時，其先前因偽造文書、竊盜、搶奪
、強盜、違反槍砲彈藥刀械管制條例等罪所處之刑，不能認為已
經執行完畢，自無累犯規定之適用。原審未察，誤認前案已執行
完畢，遽以累犯論科，即有適用法則不當之違背法令。案經確定
，且於被告不利，非常上訴意旨執以指摘，洵有理由，爰將原判
決撤銷，另行判決如主文第二項所示，以資救濟。
據上論結，應依刑事訴訟法第四百四十七條第一項第一款，毒品
危害防制條例第十條第一項、第二項，第十八條第一項前段，刑
法第十一條、第五十一條第五款，判決如主文。
中    華    民    國  一○○  年    六    月  二十二  日
                      最高法院刑事第七庭
                          審判長法官  邵  燕  玲  
                                法官  李  伯  道  
                                法官  孫  增  同  
                                法官  洪  昌  宏  
                                法官  徐  昌  錦  
本件正本證明與原本無異
                                      書  記  官  
中    華    民    國  一○○  年    六    月  二十四  日
                                                    ｍ

附錄本案論罪科刑法條
毒品危害防制條例第十條第一項：施用第一級毒品者，處六月以
上五年以下有期徒刑。
第二項：施用第二級毒品者，處三年以下有期徒刑。